---
title: "Ejemplo 2"
author: "prof. J. Zavala"
date: "2023-08-31"
output: html_document
---

```{r setup, include=FALSE}
knitr::opts_chunk$set(echo = TRUE)
```

## Ejemplo 2

Aplicar los criterios de elección no probabilísticos al Ejemplo 1 para determinar la acción por la que debería decidirse en cada caso.

[Pág. 18]

**Solución**

Matríz de pagos del ejemplo 1:

|                                                   |           |           |
|:-------------------------------------------------:|:---------:|:---------:|
| Acción (pedido) Estado de la naturaleza (demanda) | $a_1$ 100 | $a_2$ 200 |
|                 $\theta_1 = 100$                  |   2,000   |     0     |
|                 $\theta_2 = 150$                  |   1,750   |   3,000   |
|                 $\theta_3 = 200$                  |   1,500   |   6,000   |

Con Latex: $$
\begin{equation}
\begin{matrix}
{Acción\:(pedido)\\Estado\:de\:la\:\\naturaleza\:(demanda)} & {a_1 \\ 100} & {a_2 \\ 200} \\
{\theta_1\:=\:100} & \$2,000 & \$0     \\
{\theta_2\:=\:150} & \$1,750 & \$3,000 \\
{\theta_3\:=\:200} & \$1,500 & \$6,000 
\end{matrix}
\end{equation} 
$$

Con R:

```{r}
# Definir la matriz de pagos fila a fila (byrow=TRUE)
matriz_de_pagos <- matrix(c(2000,0,1750,3000,1500,6000),byrow=TRUE,nrow = 3)
matriz_de_pagos

# dimensiones de la matriz: filas, columnas
dimensiones <- dim(matriz_de_pagos)
dimensiones
num_filas <- dimensiones[1]
num_filas
num_col <- dimensiones[2]
num_col
```

**a) Criterio maximin (Wald)**

Se decide por "lo mejor de lo peor". El pago mínimo con la acción $a_1$ es \$1,500; mientras que el pago mínimo con la acció $a_2$ es \$0. Bajo este criterio la mejor acción será:

$$
max\{1,500;0\}=\$1,500
$$ Y corresponde a la acción $a_1$: pedir 100 playeras.

Con R:

```{r}
# Algoritmo

# Define vector vacío
minimos <- rep(0,times=num_col)
minimos

# Recorre la matrix por columnas
for (i in 1:num_col) {
  # Obtener el valor mínimo de cada columna y ponerlo en un vector
  minimos[i] <- min(matriz_de_pagos[,i])
}
minimos

# Obtener el valor máximo del vector
maximo <- max(minimos)
maximo

# Obtener la opción en el vector
criterio_maximin_Wald <- match(maximo,minimos)
criterio_maximin_Wald

# Imprimir el resultado
print(sprintf("Bajo el criterio maximin de Wald la opción %d es la elegida.", criterio_maximin_Wald))
```

**b) Criterio maximax**

Se elige "lo mejor de lo mejor". En el ejemplo 1, la elección se haría entre el pago máximo de $a_1$ y el pago máximo de $a_2$:

$$max\{2,000;6,000\} = \$6,000$$

Por lo tanto la elección sería \$a_2\$: pedir 200 prendas.

Con R:

```{r}
# Algoritmo

# Define vector vacío
maximos <- rep(0,times=num_col)
maximos

# Recorrer la matrix por columnas
for (i in 1:num_col) {
  maximos[i] <- max(matriz_de_pagos[,i])
  # Obtener el valor mínimo de cada columna y ponerlo en un vector
}
maximos

# Obtener el valor máximo del vector
maximo <- max(maximos)
maximo

# Obtener la opción en el vector
criterio_maximax <- match(maximo,maximos)
criterio_maximax

# Imprimir el resultado
print(sprintf("El criterio maximax es elegir la opción %d.", criterio_maximax))
```

**c) Criterio de Hurwicz - índice** $\alpha$ (Coeficientes optimistas - pesimistas)

Se determina el valor esperado de cada acción con base en los "pesos" que el decisor asigna a los pagos máximo y mínimo:

$$
H_j = \alpha \: C_{max} + (1 - \alpha) \: C_{min}
$$

Supóngase que $\alpha = 1/3$, entonces:

$a_1$: pago máximo·: \$2,000; pago mínimo: \$1,500

$$
H_1 = (1/3)(2000) + (1 - (1/3))(1500) = (1/3)(2000) + (2/3)(1500) = \$1,666.66
$$

$a_2$: pago máximo: \$6,000; pago mínimo: \$0

$$
H_2 = (1/3)(6000) + (1 - 1/3)(0) = \$2,000
$$

Se decide por el valor máximo:

$$
max\{1,666;2,000\} = \$2,000
$$

Por lo tanto la decisión deberá ser $a_2$: pedir 200 playeras.

[Pág. 19]

```{r}
# Algoritmo

# Funcion Hurwicz (H)
H <- function(alpha,Cmin,Cmax) {
  Indice_Hurwicz <- alpha * Cmax + (1 - alpha) * Cmin
  return (Indice_Hurwicz)
}

# Define vectores vacíos
minimos <- rep(0,times=num_col)
minimos
maximos <- rep(0,times=num_col)
maximos
Hj <- rep(0,times=num_col)
Hj

# Recorrer la matrix por columnas
# y obtener el valor mínimo y máximo de cada columna y ponerlo en un vector

for (i in 1:num_col) {
  minimos[i] <- min(matriz_de_pagos[,i])
  maximos[i] <- max(matriz_de_pagos[,i])
}
minimos
maximos

# Obtener el valor Hj de cada opcion
alpha <- 1/3 
for (i in 1:num_col) {
  Hj[i] <- H(alpha,minimos[i],maximos[i])
}
Hj

# Obtener el máximo de Hj
max_Hj <- max(Hj)

# Obtener la opción en el vector
criterio_de_Hurwicz <- match(max_Hj,Hj)
criterio_de_Hurwicz

# Imprimir el resultado
print(sprintf("Bajo el criterio maximin de Wald la opción %d es la elegida.", criterio_de_Hurwicz))
```

**d). Pesar minimax: Criterio de Savage (minimizar el arrepentimiento o pérdida de oportunidad máxima)**

1.  Cálculo de la matriz de pérdida de oportunidad:

    Si se piden 100 playeras ($a_1$) y la demanda que resulta es de 150 ($\theta_2$), la pérdida de oportunidad será la diferencia entre la ganancia que **pudo** haber obtenido de solicitar la cantidad necesaria para maximizar la ganancia, menos la que obtiene por vender 100 playeras y dejar de vender 50:

$$
  (150 \times 20) - (100 \times 20 - 5 \times 50) = \$1,250
  $$

Para ($\theta_3$,$a_1$), la demanda fue de 200 y se pidieron 100 piezas, el arrepentimiento o pérdida de oportunidad se calcula como sigue:

Pago que habría recibido de saber la demanda: $200 (120 - 90) = \$6,000$

Pago que recibe con la decisión que tomó:

$$
  100 (20) - 5 (200 - 100) = 2000 - 1500 = \$500
  $$

La diferencia es la pérdida de oportunidad: $6000 - 1500 = \$4,500$

En el caso de ($\theta_1$,$a_2$), la pérdida de oportunidad es:

$$
  100 (20) - [100 (120 - 90) - 100 (90 - 60)] = \$2,000
  $$

Mientras que para ($\theta_2$,$a_2$) su mejor decisión es $a_2$, por lo que no tendría de que arrepentirse.

La matriz de pago es la siguiente:

Con Latex:

$$
  \begin{equation}
  \begin{matrix}
  {Acción\:(pedido)\\Estado\:de\:la\:\\naturaleza\:(demanda)} & {a_1 \\ 100} & {a_2 \\ 200} \\
  {\theta_1\:=\:100} & \$2,000 & \$0     \\
  {\theta_2\:=\:150} & \$1,750 & \$3,000 \\
  {\theta_3\:=\:200} & \$1,500 & \$6,000 
  \end{matrix}
  \end{equation} 
  $$

La matriz de pérdida de oportunidad es la siguiente:

+:--------------------------:+:----------:+:-------:+
| $Acción$                   | $a_1$      | $a_2$   |
|                            |            |         |
| \$Esta do \\               | $100$      | $200$   |
|                            |            |         |
| :   de : la : naturaleza\$ |            |         |
+----------------------------+------------+---------+
| $\theta_ 1 = 100$          | $0$        | $2,000$ |
+----------------------------+------------+---------+
| $\theta_2 = 150$           | \$ 1,250\$ | $0$     |
+----------------------------+------------+---------+
| $\theta_3 = 200$           | \$ 4,500\$ | $0$     |
+----------------------------+------------+---------+

Con Latex:

$$
  \begin{equation}
  \begin{matrix}
  {Acción\:(pedido)\\Estado\:de\:la\:\\naturaleza\:(demanda)} & {a_1 \\ 100} & {a_2 \\ 200} \\
  {\theta_1\:=\:100} & \$0     & \$2000 \\
  {\theta_2\:=\:150} & \$1,250 & \$0    \\
  {\theta_3\:=\:200} & \$4,500 & \$0 
  \end{matrix}
  \end{equation} 
  $$

2.  Determinar el valor máximo de cada acción

    De la matriz de pérdida de oportunidad se observa que el pesar máximo (pérdida de oportunidad) para: $a_1$: pedir 100 prendas, es \$4,500 $a_2$: pedir 200 prendas, es \$2,000

3.  Elegir la acción que tiene el mínimo de los valores determinados en el punto 2.

    Por lo tanto, la elección será:

    $min\{4,500; 2,000\} = \$2,000$

    Que corresponde a la acción $a_2$, pedir 200 playeras.

    [Pág. 20]

```{r}
# Crear algoritmo en R

```

Resumiendo, la decisión a tomar de acuerdo con cada uno de los criterios de elección no probabilística es:

1.  Criterio maximin: Decidir la acción $a_1$: pedir 100 playeras

2.  Criterio maximax: Decidir la acción $a_2$: pedir 200 playeras

3.  Criterio de Hurwicz: Decidir la acción $a_2$: pedir 200 playeras

4.  Criterio de Savage: Decidir la acción $a_2$: pedir 200 playeras

Dentro de los criterios de decisión no probabilísticos no es común que una mayoría coincida en una decisión. En condiciones de completa incertidumbre, la elección del criterio que habrá de seguirse puede ser crucial, por lo que debe dejarse al responsable de tomar la decisión. Su elección será dictada por su propia actitud y por la política de la organización.

```{r}
# Crear el algoritmo de todo el ejercicio 2 en R

```
